# 求助陈版及版友：利润分配落账期间的问题

提问人：CPA 小审计 时间：2018-07-27 11:57:10
A公司 2017 年 12 月 10 日召开股东会会议通过 2017 年度的利润分配方案，以截至 2017 年 12 月 31 日的审定未分配利润进行股利分配，审计师于 2018 年 5 月 1 日出具了A公司 2017 年度审计报告，审定未分配利润 5000 万元，A公司于 2018 年 6 月将 5000 万元股利实际分配给各股东。 该公司在 2018 年进行了账务处理，并在 2018 年1-6月的权益变动表体现了该事项。
请问，该股利分配应该在 2017 年 12 月计入应付股利，并在权益变动表上体现吗？如果需要在 2017 年度进行账务处理，但是审定的未分配利润金额在 2017 年无法获得，如何进行处理呢？
求陈版及各版友解惑！

回答人：chenyiwei
此问题可以参考《瑞华研究 2010 ～ 2016 汇编》之“问题3-1-42（能否基于被投资方的盈利状况确认本年度的股利收入）”。
根据“背景”部分所述的信息，母公司A在其个别财务报表中，可以将根据子公司B的股东会于 2010 年 12 月 15 日通过的利润分配方案所确定的应从子公司B取得的 2010 年度股利额确认为 2010 年度的投资收益，前提是该项股利分配方案已经经过适当的授权，并且子公司B对于该笔股利是否发放已不再具有任意选择权。即截至 2010 年 12 月 31 日，各股东已经具备了要求子公司B向其支付应得股利的法定权利。对于该项股利分配方案是否已经经过恰当授权的问题，应当根据子公司所在国的特定法律法规环境进行分析判断（根据中国《公司法》等相关法律法规规定，股东会是有限责任公司的最高权力机构；股东大会是股份有限公司的最高权力机构，其职权包括“审议批准公司的利润分配方案和弥补亏损方案”，因此对于已经过子公司股东会或股东大会通过的股利分配方案，应当认为已经经过了恰当的授权）。此外，截至母公司个别财务报表的批准报出日，子公司的财务报表编制工作也应当已经进展到了已基本确定可供分配给股东的利润金额的阶段，即该金额再发生变动的可能性应当很小。 在上述条件得以满足的情况下，子公司也应在其期末资产负债表中，将按照业经其股东会批准的利润分配方案确定的应分配的现金股利额确认为负债。
根据《企业会计准则——基本准则》第二十三条、第二十四条规定，确认负债应当满足以下条件：（ 1 ）符合该准则对于“负债”这一会计要素的定义，即由企业过去的交易或者事项形成的、预期会导致经济利益流出企业的现时义务；（ 2 ）与该义务有关的经济利益很可能流出企业；（ 3 ）未来流出的经济利益的金额能够可靠地计量。《企业会计准则第 13 号——或有事项》第四条也规定：“与或有事项相关的义务同时满足下列条件的，应当确认为预计负债：（一）该义务是企业承担的现时义务；（二）履行该义务很可能导致经济利益流出企业；（三）该义务的金额能够可靠地计量。” 因此，如果在 2010 年 12 月 31 日或该日之前，该子公司已经按照法定程序对该利润分配方案作出了恰当的授权批准，则截至 2010 年末，子公司已存在一项支付现金股利的法定义务。相应地，《企业会计准则——基本准则》第二十三条、第二十四条和《企业会计准则第 13 号——或有事项》第四条规定的相关负债确认标准已得到满足，因此应当在 2010 年末资产负债表中将应付股利确认为负债。 需要注意的是：即使该子公司以往的惯例是在截至年末尚未恰当批准利润分配方案的情况下支付现金股利，这种情况通常也不构成该子公司于期末时点上的推定义务。因此，在此类情况下，子公司不应在其财务报表中确认负债。